---
title: Математическое моделирование. Практика 7
date: "14 июня, 2021"
author: "Никита Бочкарев"
output:
  html_document:
    always_allow_html: yes 
    df_print: default
    fig_caption: yes
    fig_height: 4.5
    fig_width: 9.5
    highlight: pygments
    toc: true
    toc_float:
      collapsed: false
      smooth_scroll: false
---

# Задание:

Необходимо построить две модели:\
\* зависимости непрерывного отклика от одного непрерывного предиктора;\
\* зависимости вероятности (логит) от одного непрерывного предиктора.

Для каждой модели:

1.  Указать смысл переменных модели, метод оценки и настроечный параметр (степень полинома, гиперпараметр $λ$, ширина окна $s$, число узлов -- в зависимости от метода).

2.  Подогнать модель на всех наблюдениях, меняя значение настроечного параметра.

3.  Обосновать оптимальное значение настроечного параметра подходящим методом (кросс-валидация, $ANOVA$).

4.  Сделать прогноз на обучающую выборку по лучшей модели: модельные значения и ошибки прогноза.

5.  Построить график с фактическими наблюдениями, модельной кривой и 95% доверительными интервалами прогноза.

В таблице ниже указаны набор данных, столбцы с переменными для модели и метод подгонки.

**Вариант 6**

+--------------------+-----------------+--------------------------+----------------------------+-----------------------------------+----------------------------+
| **Номер варианта** | **Данные**      | **Зависимая переменная** | **Объясняющая переменная** | **Вероятность для второй модели** | **Метод подгонки моделей** |
+====================+=================+==========================+============================+===================================+============================+
| 6                  | `Boston {MASS}` | `indus`                  | `nox`                      | $P(indus>16.5)$                   | Полиномиальный сплайн      |
+--------------------+-----------------+--------------------------+----------------------------+-----------------------------------+----------------------------+

**Как сдавать**: прислать на почту преподавателя ссылки:

\* на html-отчёт с видимыми блоками кода (блоки кода с параметром `echo = T`), размещённый на [rpubs.com](rpubs.com "rpubs.com").

\* на код, генерирующий отчёт, в репозитории на [github.com](github.com "github.com"). В текст отчёта включить постановку задачи и ответы на вопросы задания.

# Решение

Исходные данные --- таблица `Boston` с данными по стоимости жилья в пригороде Бостона\
Зависимая переменная `indus` (доля акров, не относящихся к розничной торговле)\
Объясняющая переменная `nox` (концентрация оксидов азота (частей на 10 млн).).\
Вероятность для второй модели $P(indus>16.5)$\

Подключаем набор данных `Boston`\

```{r echo=T}
# Графики
library('ggplot2') 
# сплайны
library('splines', quietly = T)
# обобщённые аддитивные модели
library('gam', quietly = T, verbose = F)
# набор данных Boston
library(MASS)
attach(Boston)
data(Boston)
head(Boston)
str(Boston)
# описание набора данных
# ?Boston
```

### **Зависимость доли акров от концентрации азота**

График ниже показывает, что взаимосвязь переменных nox и indus нелинейна. Наблюдается также группа наблюдений с высоким значением `indus`, граница проходит примерно на уровне 16.5.

```{r echo=TRUE}
gp <- ggplot(data = Boston, aes(x = nox, y = indus))
gp <- gp + geom_point() + geom_abline(slope = 0, intercept = 16.5, col = 'red')
gp

```

Подгоняем полином четвёртой степени:.

```{r echo=TRUE}
fit <- lm(indus ~ poly(nox, 4), data = Boston)
round(coef(summary(fit)), 2)

```

Функция `poly(nox, 4)` создаёт таблицу с базисом ортогональных полиномов: линейные комбинации значений переменной nox в степенях от 1 до 4.

```{r echo=TRUE}
round(head(poly(nox, 4)), 3)

# можно получить сами значения nox в заданных степенях
round(head(poly(nox, 4, raw = T)), 3)

# на прогноз не повлияет, но оценки параметров изменяются
fit_2 <- lm(indus ~ poly(nox, 4, raw = T), data = Boston)
round(coef(summary(fit_2)), 2)

# границы изменения переменной nox
nox_lims <- range(nox)

# значения nox, для которых делаем прогноз (от min до max с шагом 0.05)
nox_grid <- seq(from = nox_lims[1], to = nox_lims[2], by=0.05)

# рассчитать прогнозы и их стандартные ошибки
preds <- predict(fit, newdata = list(nox = nox_grid), se = T)

# границы доверительного интервала
se_bands <- cbind(lower_bound = preds$fit - 2*preds$se.fit,
                  upper_bound = preds$fit + 2*preds$se.fit)

# смотрим результат
round(head(se_bands), 2)

```

Рисуем левую панель графика со слайда 4 презентации (рис. 7.1 книги). Функция `matlines()` рисует грфик столбцов одной матрицы против столбцов другой.

```{r echo=TRUE}
# наблюдения
plot(nox, indus, xlim = nox_lims, cex = 0.5, col = 'darkgrey')

# заголовок
title('Полином четвёртой степени')

# модель
lines(nox_grid, preds$fit, lwd = 2, col = 'blue')

# доверительные интервалы прогноза
matlines(nox_grid, se_bands, lwd = 1, col = 'blue', lty = 3)
```

Убедимся, что прогнозы по моделям с различными вызовами poly() совпадают.

```{r echo=TRUE}
# прогнозы по второму вызову модели
preds2 <- predict(fit_2, newdata = list(nox = nox_grid), se = T)

# максимальное расхождение между прогнозами по двум вариантам вызова модели
max(abs(preds$fit - preds2$fit))

```

Теперь подбираем степень полинома, сравнивая модели со степенями от 1 до 5 с помощью дисперсионного анализа (ANOVA).

```{r echo=TRUE}
fit1 <- lm(indus ~ poly(nox, 1), data = Boston)
fit2 <- lm(indus ~ poly(nox, 2), data = Boston)
fit3 <- lm(indus ~ poly(nox, 3), data = Boston)
fit4 <- lm(indus ~ poly(nox, 4), data = Boston)
fit5 <- lm(indus ~ poly(nox, 5), data = Boston)

round(anova(fit1, fit2, fit3, fit4, fit5), 2)
anovas <- anova(fit1, fit2, fit3, fit4, fit5)
#Библиотека для оформления таблиц
library(kableExtra)
kable(anovas, digits = 2, format = "simple", caption = "Табл. 1 — Дисперсионный анализ (ANOVA)") %>% kable_styling()

#Оценим критерий Акаике у пяти моделей и построим график
degree <- 5
aics <- numeric(degree)
for (i in 1:degree) aics[i] <- AIC(lm(indus ~ poly(nox, i), data = Boston))

plot(1:degree, aics, xlab = 'Степень полинома', ylab = 'Информационный критерий Акаике (AIC)', type = 'l')
```

Рассматриваются пять моделей, в которых степени полинома от `nox` идут по возрастанию.\
В крайнем правом столбце таблице приводятся ***p-значения*** для проверки нулевой гипотезы:\
текущая модель не даёт статистически значимого сокращения **RSS** по сравнению с предыдущей моделью.\
Можно сделать вывод, что степени 4 достаточно, дальнейшее увеличение степени не даёт значимого улучшения качества модели.

### **Зависимость вероятности переменной `indus` \> 16.5 от `nox`**

Рассмотрим зависимость вероятности того, что доля акров, не относящихся к розничной торговле больше **16,5**, от концентрации оксидов азота.\
Подгоняем логистическую регрессию и делаем прогнозы, для этого используем функцию для оценки обобщённой линейной модели `glm()` и указываем тип модели `binomial`:

```{r echo=TRUE}
fit_logit <- glm(I(indus > 16.5) ~ poly(nox, 4), data = Boston, family = 'binomial')

# прогнозы
preds <- predict(fit_logit, newdata = list(nox = nox_grid), se = T)

# пересчитываем доверительные интервалы и прогнозы в исходные ЕИ
pfit <- exp(preds$fit) / (1 + exp(preds$fit))
se_bands_logit <- cbind(lower_bound = preds$fit - 2*preds$se.fit,
                        upper_bound = preds$fit + 2*preds$se.fit)
se_bands <- exp(se_bands_logit)/(1 + exp(se_bands_logit))

# результат - доверительный интервал для вероятности события 
#   "indus выше 16.5".   
round(head(se_bands), 3)

```

Теперь подбираем степень полинома, сравнивая модели со степенями от 1 до 5 с помощью дисперсионного анализа (ANOVA).

```{r echo=TRUE, warning=FALSE}
fit_logit1 <- glm(I(indus > 16.5) ~ poly(nox, 3), data = Boston, family = 'binomial')
fit_logit2 <- glm(I(indus > 16.5) ~ poly(nox, 4), data = Boston, family = 'binomial')
fit_logit3 <- glm(I(indus > 16.5) ~ poly(nox, 5), data = Boston, family = 'binomial')
fit_logit4 <- glm(I(indus > 16.5) ~ poly(nox, 6), data = Boston, family = 'binomial')
fit_logit5 <- glm(I(indus > 16.5) ~ poly(nox, 7), data = Boston, family = 'binomial')

round(anova(fit_logit1, fit_logit2, fit_logit3, fit_logit4, fit_logit5), 2)
anovas <- anova(fit_logit1, fit_logit2, fit_logit3, fit_logit4, fit_logit5)
#Библиотека для оформления таблиц
library(kableExtra)
kable(anovas, digits = 2, format = "simple", caption = "Табл. 1 — Дисперсионный анализ (ANOVA)") %>% kable_styling()
```

По результатам дисперсионного анализа оставляем полином 4 степени

Достраиваем график с 4 слайда презентации (рис. 7.1 книги). Рисуем правую панель.

```{r echo=TRUE}
# сетка для графика (изображаем вероятности, поэтому интервал изменения y мал)
plot(nox, I(indus > 16.5), xlim = nox_lims, type = 'n', ylab = 'P(indus > 16.5 | nox)')

# фактические наблюдения показываем засечками
points(nox, I((indus > 16.5) / 1), cex = 0.5, pch = '|', col = 'darkgrey')

# модель
lines(nox_grid, pfit, lwd = 2, col = 'blue')

# доверительные интервалы
matlines(nox_grid, se_bands, lwd = 1, col = 'blue', lty = 3)

# заголовок
title('Полином четвёртой степени')

```

*Источники*

1.  *Джеймс Г., Уиттон Д., Хасти Т., Тибширани Р.* Введение в статистическое обучение с примерами на языке R / пер. с англ. С.Э. Мастицкого. -- М.: ДМК Пресс, **2016** -- 450 с. Репозиторий с примерами к книге на русском языке: <https://github.com/ranalytics/islr-ru>
